【裁判字號】    99,易,897
【裁判日期】    990726
【裁判案由】    竊盜
【裁判全文】
臺灣臺北地方法院刑事判決               99年度易字第897號
公  訴  人  臺灣臺北地方法院檢察署檢察官
被      告  丁○○
選任辯護人  郝燮戈律師
上列被告因竊盜案件，經檢察官聲請簡易判決處刑（99年度偵字
第3479號），本院認為不宜，改依通常程序判決如下：
    主  文
丁○○無罪。
    理  由
一、本件公訴意旨略以：被告丁○○基於前係宏奇廣告公司之員
    工，於民國98年11月底離職，竟意圖為自己不法之所有，於
    99年1 月5 日22時許，前往臺北市○○區○○街280 巷47號
    1 樓之宏奇廣告公司，以其任職期間預留之遙控鎖打開公司
    大門，竊取該公司所有之RICOH 雷射印表機1 台、電腦主機
    1 台、19吋LG液晶螢幕、19 吋華碩液晶螢幕、電話交換機1
    台、電話機3 台、高爾夫球組1 組、安全帽1 頂、CD音響 1
    組、折疊椅1 組、ADSL及臺灣固網網路分享器2 台、ADOBE
    軟體1 組、花緹化粧品2 袋等物，得手後逃逸，因認被告涉
    犯刑法第320 條第1 項之竊盜罪嫌云云（侵入建築物部分，
    未經告訴及起訴）。
二、按犯罪事實應依證據認定之，無證據不得認定其犯罪事實；
    不能證明被告犯罪者，應諭知無罪之判決，刑事訴訟法第15
    4 條第2 項、第301 條第1 項分別定有明文。次按事實之認
    定，應憑證據，如未能發現相當證據，或證據不足以證明，
    自不能以推測或擬制之方法，為裁判基礎，最高法院40年台
    上字第86號著有判例可資參照；又所謂證據，係指超越一切
    合理之可疑，足以認定被告確有犯罪行為之積極事證而言。
    苟依現存之積極事證，就起訴意旨所指被告犯罪之待證事實
    ，尚非不得為其他較有利被告之推斷，本諸罪疑之法則，自
    難謂該事證已適合於被告犯罪事實之認定。末按認定犯罪事
    實須憑積極證據，卷存證據資料不足以積極證明犯罪事實時
    ，被告並不負自證其為無罪之責任。且認定犯罪事實所憑之
    證據，雖不以直接證據為限，間接證據亦包括在內，然而無
    論直接證據或間接證據，其為訴訟上之證明，須於通常一般
    之人均不致有所懷疑，而得確信其為真實之程度者，始得據
    為有罪之認定，倘其證明尚未達到此一程度，而有合理之懷
    疑存在而無從使事實審法院得有罪之確信時，即應由法院為
    諭知被告無罪之判決，最高法院76年台上字第4986號亦著有
    判例足參。另按刑法竊盜罪之成立，以行為人主觀上有為自
    己或第三人不法所有之意圖為構成要件。所謂不法所有，係
    指非法取得他人之物，據為自己或第三人所有而言，若行為
    人主觀上無此不法所有意圖者，則不能成立竊盜罪。
三、公訴人認被告涉有上開竊盜犯嫌，無非係以被告於偵查中之
    供述、證人即宏奇廣告公司負責人乙○○之指述，及卷附臺
    北市政府警察局大安分局物品發還領據、監視器翻拍照片 2
    張等為其論據。訊據被告堅詞否認涉有上揭竊盜犯行，辯稱
    ：伊原來在證人乙○○所經營之宏奇廣告公司上班，離職時
    證人乙○○尚積欠伊薪資高達新臺幣（下同）60,000多元，
    當時證人乙○○有答應要以宏奇廣告公司設備交付伊抵償薪
    資。98年12月31日伊與證人乙○○約在宏奇廣告公司見面，
    證人乙○○有同意讓伊搬公司內部物品，但因當天下雨，伊
    只拿1 台筆記型電腦走，並與證人乙○○相約99年1 月4 日
    再來搬其他東西，但99年1 月4 日當天伊打電話給證人乙○
    ○，證人乙○○卻說無法前來公司，伊因證人乙○○一直拖
    延，所以才會在99年1 月5 日自行前往宏奇廣告公司內搬物
    品，伊並無為自己不法所有之意圖云云。
四、經查：
  (一)證據能力：
    按未經被告詰問之被告以外之人於偵查中向檢察官所為之陳
    述，依刑事訴訟法第159 條之1 第2 項之規定，原則上屬於
    法律規定為有證據能力之傳聞證據，於例外顯有不可信之情
    況，始否定其得為證據。是得為證據之被告以外之人於偵查
    中所為之陳述，因其陳述未經被告詰問，應認屬於未經合法
    調查之證據，並非無證據能力，而禁止證據之使用。惟是否
    行使詰問權，屬被告之自由，倘被告於審判中捨棄詰問權，
    或證人客觀上有不能受詰問之情形，自無不當剝奪被告詰問
    權行使之可言（參見最高法院98年度台上字第1032號判決意
    旨參照）。查證人乙○○於偵查中之陳述，已依法具結，有
    卷附結文1份在卷可稽（見99年度偵字第3479 號偵查卷第73
    頁），且衡諸該陳述之作成並無顯不可信之情況，因認具有
    證據能力，又證人乙○○於本院審理中到庭作證並進行交互
    詰，已足以保障被告丁○○與辯護人之對質詰問權，而本院
    於審判期日依法定程序提示證人乙○○之證述並告以要旨，
    而為合法調查後，自得將證人乙○○於偵查中之證述採為證
    據。
  (二)實體方面：
  (1)被告有於98年7 月間起任職於證人乙○○所經營位於臺北市
    ○○區○○街280 巷47號1 樓之宏奇廣告公司，嗣於98年11
    月底離職。而被告確實有於99年1 月5 日22時許，在未經證
    人乙○○之同意下，即前往上址公司內搬取宏奇廣告公司所
    有之RICO H雷射印表機1 台、電腦主機1 台、19吋LG液晶螢
    幕、19吋華碩液晶螢幕、電話交換機1 台、電話機3 台、高
    爾夫球組1組、安全帽1頂、CD音響1 組、折疊椅1 組、ADSL
    及臺灣固網網路分享器2台、ADOBE軟體1組、花緹化粧品2袋
    等物品離去等情，此為被告所不爭執（見本院99年5月3日準
    備程序筆錄第5頁、第6頁），核與證人乙○○於偵查及本院
    審理中皆指述明確（同前偵查卷第70頁、本院99年5月31 日
    審判筆錄），並有卷附扣押物品目錄表1 份、監視器翻拍照
    片2張、扣押物品翻拍照片14 張及臺北市政府警察局大安分
    局物品發還領據1份在卷可稽（同前偵查卷第24頁、第25 頁
    、第26頁、第28頁至第31頁背面），是此部分事實，堪以認
    定。
  (2)惟依證人乙○○於偵查中指稱：被告是伊員工，98年伊有欠
    被告工作獎金，伊公司在98年12月間結束，有很多債務，伊
    有跟被告說無法還被告，但有承諾說用公司設備抵償積欠被
    告的薪資等語（同前偵查卷第70頁）；於本院審理中再證稱
    ：伊是被告之前公司的老闆，被告在98年11月間離職，伊與
    被告之間有工作獎金的債務糾紛。薪資沒有給被告的情況下
    ，是有建議被告搬公司物品抵債。98年12月31日時，伊與被
    告在公司碰面，碰面是因為公司還有一些設備，當天被告是
    拿走1 臺筆記型電腦等語（見本院99年5 月31日審判筆錄第
    3 頁、第7 頁）；另依證人即宏奇廣告公司業務部主任陳行
    健於本院審理中亦證稱：證人乙○○有積欠被告薪水。伊有
    聽過證人乙○○提過與被告相約由被告來公司拿取設備物品
    抵充薪資的事情。當時與被告聯絡時，被告也有告知伊說證
    人乙○○有同意被告來公司搬東西抵債等語（見本院99 年7
    月12日審判筆錄第6 頁、第12頁），足認被告任職於證人乙
    ○○所經營之宏奇廣告公司期間，證人乙○○確實有積欠被
    告薪資未予清償之事，且證人乙○○於被告在98年11月間離
    職後，亦曾同意被告以搬取宏奇公司內部擺設物品之方式抵
    償積欠被告薪資債務之情甚明。
  (3)又有關證人乙○○積欠被告薪資金額乙節，被告一再供稱是
    60 ,000 多元等情，雖與證人乙○○及證人陳行健均於本院
    審理中指稱僅積欠被告薪資10,000多元等語不同（見本院99
    年5 月31日審理筆錄第6 頁、99年7 月12 日審理筆錄第6頁
    ），惟依證人即已離職之宏奇廣告公司員工甲○○於本院審
    理中證稱：伊與被告是同事，被告是業務，負責接案件，伊
    是負責劃圖，被告離職前成交最少3 個，加起來總共有600,
    000 多元等語（見本院99年5 月31日審判筆錄第12頁、第13
    頁），已見被告任職期間確實有為宏奇廣告公司接獲高達60
    0,000 多元營業額案件；另依證人即已離職之宏奇廣告公司
    員工丙○○於本院審理中再證稱：伊有跟被告談過薪資計算
    方式是一樣的，且開會時，證人乙○○也會說大家都知道你
    們的薪資如何計算的。98年年底伊與被告電話聯絡時，被告
    有提過證人乙○○尚積欠被告薪資60,000多元，且伊認為這
    金額差不多。因為伊離職時，被告手上有2 、3 個案子在跑
    ，其中伊知道有2 個案子有接成功，壹個案件是新大樓落成
    ，該案有250, 000元，另外壹個案件，金額伊不清楚，客戶
    是俠諾，兩個超過500,000 元，伊的算法是300,000 元就會
    有26,000元，剩下的200,000 的三成乘以百分之35，就是伊
    等的獎金，伊是這樣算的，之後被告有無接到其他案件，伊
    不清楚等語（見本院99年5 月31日審判筆錄第20頁至第21頁
    ），證人丙○○已直指被告所指稱之薪資計算方式、金額，
    並非毫無依據，臨訟杜撰之詞，且被告於本案案發前是認知
    證人乙○○尚積欠被告薪資60,000多元未清償之事，再佐以
    證人乙○○自承被告受僱期間，確實未與被告結算過薪資（
    見99年5月31日審判筆錄第7頁），及被告在宏奇廣告公司任
    職期間近4 個月，時間甚長等情，本次被告前往宏奇廣告公
    司搬取前揭物品時，其主觀認知證人乙○○尚積欠薪資60,
    000多元，實與常情無違，且非全屬無據。
  (4)而觀諸被告於上開時間在宏奇廣告公司所取得之前揭物品，
    其中RICO H雷射印表機1 台、19吋LG液晶螢幕、19吋華碩液
    晶螢幕、電話交換機1 台、高爾夫球組1 組、安全帽1 頂、
    CD音響1 組、折疊椅1 組等物品，市價價值約30,000元，此
    有被告所提出之網路資料1 份在卷可稽（見本院卷附）；其
    餘電腦主機、網路分享器及軟體1 組等物品亦皆為中古資訊
    產品，該等產品生命週期短暫，市場折舊頗為迅速，價值應
    屬不高；另有關花緹化粧品2 袋部分，依證人甲○○於本院
    審理中證稱：證人乙○○當時拿化粧品來時有說是客戶提供
    給伊等，並說如果劃完放置櫃圖樣，化粧品是樣品，可以分
    給員工，被告也知道可以拿走化粧品這件事等語（見本院99
    年5 月31日審判筆錄第15頁、第16頁）；證人乙○○於本院
    審理中亦證稱：伊確實曾經說過案件結束時，化粧品可以拿
    去用，是後來與客戶聊到時，客戶說有帳目問題，需要返還
    等語（見本院99年99年5 月31日審判筆錄第16頁）。依此，
    被告認為該花緹化粧品仍屬可供拿取抵償薪資之物，並非全
    屬虛妄之詞。抑且，以證人乙○○已表示該化粧品可拿去分
    等情觀之，被告於斯時認該化粧品價值不高，仍在抵充積欠
    薪資之範圍內而予以取走，尚屬合理。是被告於前開時間，
    在宏奇廣告公司內所搬取之前開物品價值，與被告主觀認知
    之60,000多元薪資糾紛數額，並無顯不相當之情形，基此，
    堪認被告於案發時、地，確係欲以其取得之RICO H雷射印表
    機1台、電腦主機1台、19吋LG液晶螢幕、19吋華碩液晶螢幕
    、電話交換機1台、電話機3台、高爾夫球組1組、安全帽1
    頂、CD音響1組、折疊椅1組、ADSL及臺灣固網網路分享器2
    台、ADOBE軟體1組、花緹化粧品2袋等物品抵償證人乙○○
    積欠被告之前開薪資債務，本院已難認被告主觀上係欲非法
    取得前開物品，而對上開物品有何不法所有意圖。
  (5)再徵諸被告猶供稱同事離職時，有將公司鑰匙交給伊，伊忘
    記還給公司，伊離職時有將自己鑰匙交還公司，99年1 月 5
    日是以該同事鑰匙開門等語（見本院99年5 月3 日審判筆錄
    第3 頁、同前偵查卷第11頁），顯見被告於離職後，仍因故
    持有宏奇廣告公司大門鑰匙，並可隨時進出宏奇廣告公司。
    又被告於本案案發之前，確實曾與證人乙○○間聯繫搬取宏
    奇廣告公司內物品抵償薪資債務之事，被告、證人乙○○並
    曾於99年1月4日相約在宏奇廣告公司內碰面，並由被告搬取
    筆記型電腦1台離去等情，此均為被告、證人乙○○所不爭
    執（見本院99年5月3日準備程序筆錄第2頁、99年5月31日審
    判筆錄第3頁、第4頁），則被告若真有意竊取上揭物品，其
    大可自行以該持有之鑰匙進入宏奇廣告公司內行竊，又何需
    多次與證人乙○○聯絡搬取物品抵償薪資，並更於99年1月4
    日與證人乙○○相約在宏奇廣告公司碰面搬取物品之必要之
    理，益徵本案被告確實無不法所有之意圖。
  (6)至被告與證人乙○○間之薪資債務實際金額，本案被告所搬
    取上開物品之實際價值金額，及縱令證人乙○○經客戶追回
    花緹化粧品時，該化粧品值40,000多元，亦經證人乙○○陳
    述明確在卷（見本院99年5 月31日審理筆錄第5 頁），惟此
    均屬日後民事糾葛問題，實難依此而為被告不利益之認定。
五、綜上所述，公訴人所提出之證據尚無足證明被告就所取得之
    上開物品具何不法所有意圖，而有何竊盜犯行。此外，本院
    復查無其他積極證據足資證明被告確有公訴人所指上開犯行
    ，此部分核屬不能證明被告犯罪。揆諸首揭法條、判例要旨
    及說明，自應為被告無罪之諭知。
據上論斷，應依刑事訴訟法第452 條、第301 條第1 項，判決如
主文。
本案經檢察官柯木聯到庭執行職務。
中    華    民    國    99    年    7     月    26    日
                          臺灣臺北地方法院刑事第十七庭
                                     法  官   賴淑美
以上正本證明與原本無異。
以上正本證明與原本無異。
如不服本判決應於收受送達後10日內向本院提出上訴書狀，並應
敘述具體理由；其未敘述上訴理由者，應於上訴期間屆滿後20日
內向本院補提理由書（均須按他造當事人之人數附繕）「切勿逕
送上級法院」。
                                     書記官   許翠燕
中    華    民    國    99    年    7     月    30    日

司法院資訊處製作；財團法人民間司法改革基金會備份。
